臺灣高等法院民事裁定
110年度抗字第1329號
抗  告  人  廖秋惠  
代  理  人  黃敬唐律師
相  對  人  周採珠  
代  理  人  陳鄭權律師
            楊安騏律師

上列當事人間假扣押聲明異議事件，抗告人對於中華民國110年9
月30日臺灣桃園地方法院110年度全事聲字第37號裁定，提起抗
告，本院裁定如下：
    主      文
抗告駁回。
抗告費用新臺幣壹仟元由抗告人負擔。
    理      由
一、相對人聲請意旨略以：抗告人於民國110年3月24日向伊購買
    坐落桃園市○○區○○段000○000○0000○0000地號等4筆土地(下
    稱系爭土地)，買賣價金新臺幣(下同)1億零3,250元，並簽
    訂買賣契約(下稱系爭契約)，雙方與安新建築經理股份有限
    公司（下稱安新建經公司）簽訂買賣價金履約保證申請書，
    約定抗告人應將價金匯入履約保證專戶。依系爭契約第3條
    第4期款約定，抗告人應於取得所有權登記後3個工作日內將
    尾款7,451萬7,999元匯入履約保證專戶。惟抗告人於110年6
    月3日取得系爭土地所有權後，於110年6月4日將系爭土地設
    定最高限額8,280萬元抵押權予桃園市蘆竹區農會（下稱蘆
    竹區農會），卻未依上開約定將尾款匯入履約保證專戶，經
    伊多次催告，抗告人仍未給付，伊恐日後有不能或甚難強制
    執行之虞，陳明願供擔保以代釋明不足，聲請對抗告人所有
    財產於7,451萬7,999元範圍內准予假扣押等語。原法院司法
    事務官於110年8月10日以110年度司裁全字第381號(下稱第3
    81號)裁定（實為處分），准相對人以2,454萬元或同面額各
    銀行發行無記名可轉讓定期存單為抗告人供擔保後，得對抗
    告人之財產於7,451萬7,999元範圍內為假扣押；抗告人以7,
    451萬7,999元為相對人供擔保或將前開金額提存後，得免為
    或撤銷假扣押。抗告人聲明異議，亦經原裁定駁回。
二、本件抗告意旨略以：相對人故意於簽訂系爭契約時不告知系
    爭土地上，其中部分土地為既成巷道、河川區域用地、與公
    墓相鄰等情，亦未清除土地上廢棄物，抗告人已於110年8月
    10日、110年8月26日先後發函向相對人解除系爭契約，難認
    有假扣押請求存在。又抗告人名下有18筆不動產，其中5筆
    不動產（下稱系爭5筆不動產）未設定抵押權，依土地公告
    現值合計1,507萬1,780元，另13筆不動產土地（下稱系爭13
    筆不動產）雖設定最高限額抵押權，扣除貸款餘額5,872萬7
    ,701元後，推估土地價值仍達1億132萬2,299元，二者合計
    達1億1,639萬4,079元。另各家銀行存款合計4,151萬4,192
    元及其他投資、租金、薪資債權，抗告人之財產總值遠大於
    相對人所請求7,451萬7,999元債權至少2倍以上，並非無資
    力者。原法院381號裁定不應准許相對人假扣押聲請，伊聲
    明異議，竟遭原裁定駁回，於法不合，爰聲明廢棄原裁定。
三、按債權人就金錢請求或得易為金錢請求之請求，欲保全強制
    執行者，得聲請假扣押；假扣押，非有日後不能強制執行或
    甚難執行之虞者，不得為之，民事訴訟法第522條第1項、第
    523條第1項分別定有明文。又債權人聲請假扣押應就其請求
    及假扣押之原因予以釋明，其釋明如有不足，而債權人陳明
    願供擔保或法院認為適當者，法院得定相當之擔保，命供擔
    保後為假扣押，同法第526條第1、2項亦有規定。所謂假扣
    押之原因，即債務人有日後不能強制執行或甚難執行之虞者
    ，例如債務人浪費財產、增加負擔、或就財產為不利之處分
    ，將達於無資力之狀態、或移往遠地、逃匿無蹤或隱匿財產
    等情形。至債務人經債權人催告拒絕給付，僅屬債務不履行
    之狀態，仍須就債務人之職業、資產、信用等狀況綜合判斷
    ，可認定債務人現存之既有財產已瀕臨成為無資力，或與債
    權人之債權相差懸殊，或其財務顯有異常而難以清償債務之
    情形，即有日後不能強制執行或甚難執行之虞，仍得准許假
    扣押。
　㈠就假扣押之請求部分：
　　相對人主張其得依系爭契約向抗告人請求給付價金尾款7,45
    1萬7,999元，業據提出系爭契約、系爭土地登記謄本、110
    年3月24日買賣價金履約保證申請書、110年6月21日中壢興
    國郵局第99號存證信函、110年7月7日中壢志廣郵局第181號
    存證信函、110年7月28日桃園府前郵局第781號存證信函、1
    10年8月2日桃園府前郵局第794號存證信函、110年8月2日桃
    園府前郵局第799號存證信函、110年7月28日安新建經公司1
    10年度安新字第27號函、上海銀行110年6月9日放款清償對
    帳單及利息收據等件為證(第381號卷1至11頁)，堪認相對人
    就本件假扣押之請求已為釋明。抗告人雖辯稱其已發函解除
    系爭契約等語，惟此屬本案請求有無理由之實體爭執，無礙
    於相對人前揭釋明，併予敘明。
　㈡就假扣押之原因部分：
　⒈抗告人於110年6月3日取得系爭土地所有權後，於翌日設定本
    金最高限額8,280萬元抵押權予蘆竹區農會，卻未依系爭契
    約約定，在取得所有權登記後3個工作日內將尾款7,451萬7,
    999元匯入履約保證專戶，經相對人於110年6月21日、同年7
    月7日、27日、同年8月2日多次催告履約，及安新建經公司
    以110年7月28日110年度安新字第27號函請抗告人應依約給
    付尾款等情，有存證信函及上開函文可參（第381號卷23至3
    5頁），惟抗告人未履行並主張解除契約，均顯見抗告人已
    拒絕履行，且對其財產在兩造契約簽訂後，有設定高額抵押
    權，增加負擔，至為明確。 
　⒉依系爭契約第3條「第三期款」之㈡約定：「買方（指抗告人
    ）應簽發（如有指定登記名義人時則應與登記名義人共同簽
    發）以尾款為面額且指定賣方為受款人之『禁止背書轉讓』本
    票壹紙供為擔保，此本票由地政士保管，俟尾款付清同時即
    返還該本票予買方；若買方未依約給付尾款，經賣方催告仍
    未履行時，此本票即應交由賣方依法行使權利」（第381號
    卷9頁），本件買受人及取得系爭土地所有權人均為抗告人
    ，理應由抗告人簽發本票，以使相對人之尾款債權有所保障
    。然係由第三人吳天銘名義於110年3月24日簽發面額7,950
    萬元本票(下稱系爭本票），嗣相對人持原法院110年度司票
    字第2231號准予系爭本票強制執行之裁定，欲聲請對吳天銘
    為強制執行，發現吳天銘無財產可供執行，有系爭本票、上
    開裁定、吳天銘109年度綜合所得稅各類所得資料清單可稽(
    本院卷67至75頁) ，是兩造原約定以買受人簽發本票，俾出
    賣人價金債權多一重保障之功能盡失，抗告人上開行為不合
    契約約定，相對人主張抗告人未依約履行，若未准許假扣押
    ，日後有不能強制執行或甚難強制執行之虞，尚非無據。  
         
　⒊抗告人主張系爭13筆不動產雖設定最高限額抵押權1億2,804
    萬元，然銀行依放款商業習慣僅核貸不動產價值8成，故以
    設定抵押金額×1.2倍推估不動產價值為1億6,005萬元，扣除
    貸款餘額5,872萬7,701元後，尚餘1億132萬2,299元價值，
    加計系爭5筆不動產未設定抵押權，公告現值1,507萬1,780
    元，達1億1,639萬4,079元價值，並非無資力，仍得給付價
    金尾款等語（本院卷211頁之系爭18筆不動產附表、456至45
    7頁）。惟最高限額抵押權係擔保債務人對抵押權人現在(包
    括過去所負現在尚未清償)及將來在本抵押權設定契約書所
    定最高限額內所負之債務，包括借款、透支、墊款、票據、
    保證及信用卡契約，意即擔保債權人與債務人間在一定範圍
    內所發生之不特定債權，則於擔保確定期日到期前，除貸款
    餘額外，抗告人於抵押權最高限額內仍可能負擔新債務至1
    億2,804萬元，縱以抵押權金額×1.2倍推估系爭13筆不動產
    價值，二者相減後僅剩餘3,201萬元。另尚未設定抵押權之
    系爭5筆不動產，其中3筆坐落彰化縣埔鹽鄉、1筆坐落澎湖
    縣西嶼鄉，均位於偏鄉地區，另1筆不動產坐落雲林縣○○市○
    ○段0000地號土地，其面積僅164平方公尺（本院卷211頁、
    土地登記第二類謄本參本院卷169至177頁），土地面積不大
    ，是上開5筆土地縱使日後經強制執行變價拍賣程序，不僅
    執行程序曠日費時，若無經濟上開發價值，亦可能減價拍賣
    或無人應買，是系爭18筆不動產是否仍具有抗告人所稱價值
    ，亦非無疑。
　⒋抗告人主張扣除原法院110年司執全字第190號（下稱190號）
    假扣押事件所查扣之7,511萬4,393元後，其在各家銀行存款
    合計4,151萬4,192元（附表見本院卷215頁），加上其他投
    資、租金、薪資債權，非無資力者等語。惟查：⑴抗告人於1
    10年12月13日存入3,000萬元至其蘆竹區農會帳戶內，此有
    蘆竹區農會111年4月20日桃蘆區農信字第1110001493號函檢
    附交易明細資料可參（本院卷497頁、545頁）。⑵第三人台
    塑能源科技股份有限公司於110年12月24日存入400萬元至抗
    告人之玉山銀行帳戶內，有存摺可參（本院卷399頁、546頁
    ）。⑶第三人台塑能源科技股份有限公司於110年12月21日匯
    款350萬元至抗告人之匯豐銀行帳戶內，有交易明細紀錄可
    參（本院卷407頁），上開3筆金額均係相對人聲請假扣押執
    行，經蘆竹區農會於110年9月2日完成扣押後始匯入（本院
    卷79頁），相對人主張其聲請假扣押執行時，抗告人除以系
    爭土地設定抵押所貸得借款外，並無大筆資金一節，核屬有
    據。
　⒌基上，抗告人將系爭土地所有權設定本金最高限額8,280萬元
    抵押權予蘆竹區農會，已增加不利負擔，復違反由抗告人簽
    發票據之義務，是本院審酌兩造履約狀況、抗告人所有不動
    產及帳戶資金流動情形等一切情狀，而認相對人主張其日後
    有不能強制執行或甚難執行之虞，具有假扣押原因一節，已
    有相當釋明。
四、綜上所述，相對人就本件假扣押請求及原因均已為相當釋明
    ，復陳明願供擔保以補釋明之不足，依上開說明，應准許其
    得假扣押。原法院381號裁定准許相對人供擔保後得為假扣
    押，及抗告人供擔保後，得免為或撤銷假扣押，暨原裁定駁
    回抗告人之異議，均核無不合。抗告意旨指摘原裁定不當，
    聲明廢棄，為無理由，應予駁回。 
五、據上論結，本件抗告為無理由，爰裁定如主文。
中　　華　　民　　國　　111 　年　　6 　　月　  30　　日
                  民事第四庭   
　　　　　　　　　    審判長法　官  傅中樂
                            法　官  管靜怡
                            法　官  呂淑玲  
正本係照原本作成。
本裁定除以適用法規顯有錯誤為理由外，不得再抗告。如提起再
抗告，應於收受送達後10日內委任律師為代理人向本院提出再抗
告狀。並繳納再抗告費新臺幣１千元。
中　　華　　民　　國　　111 　年　　6 　　月　　30　　日
　　　　　　　　　　　　    　書記官  黃雯琪